臺灣苗栗地方法院刑事判決　　　　　　　 96年度易字第737號
公　訴　人　臺灣苗栗地方法院檢察署檢察官
被　　　告　甲○○
上列被告因毒品危害防制條例案件，經檢察官提起公訴（96年度
毒偵字第855 號），及2 次追加起訴（96年度毒偵字第914 號、
96年度毒偵字第934號），本院依簡式審判程序判決如下：
    主  文
甲○○施用第二級毒品，累犯，處有期徒刑伍月。又施用第二級
毒品，累犯，處有期徒刑伍月。又施用第二級毒品，累犯，處有
期徒刑伍月。應執行有期徒刑壹年。
    犯罪事實及理由
一、犯罪事實：
（一）甲○○曾因竊盜案件，於民國（下同）93年7 月29日經本
      院以93年度苗簡字第505 號判決，判處有期徒刑4 月，於
      93年8 月31日判決確定，並於93年11月4 日易科罰金執行
      完畢。另曾因1 犯施用毒品案件，經本院以93年度毒聲字
      第33號裁定送觀察、勒戒後，因認無繼續施用毒品之傾向
      ，於93年4 月22日執行完畢釋放，由台灣苗栗地方法院檢
      察署檢察官以93年度毒偵字第17號為不起訴處分確定。又
      因2 犯施用第2 級毒品案件，經本院於94年8 月25日以94
      年度易字第250 號判決，判處有期徒刑7 月確定。詎其仍
      不知悔改，於前述觀察、勒戒執行完畢釋放後5 年內，於
      下列時、地，非法施用第2 級毒品甲基安非他命多次：
 （1）甲○○基於施用第2 級毒品甲基安非他命之犯意，於96年
      6 月5 日採尿時起往前回溯96小時內之某時，在臺中市某
      友人住處，以將第2 級毒品甲基安非他命置於玻璃球吸食
      器（未扣案）內，用火燒烤吸取其產生煙霧之方式，非法
      施用第2 級毒品甲基安非他命1 次。嗣於96 年6月5 日，
      經台灣苗栗地方法院檢察署觀護人，對其採尿送驗結果，
      其尿液確呈有甲基安非他命陽性反應，始悉上情（96年度
      毒偵字第855 號偵查卷部分）。
 （2）甲○○又基於施用第2 級毒品甲基安非他命之犯意，於96
      年6 月21日之某時，在臺中市某友人住處，以將第2 級毒
      品甲基安非他命置於玻璃球吸食器（未扣案）內，用火燒
      烤吸取其產生煙霧之方式，非法施用第2 級毒品甲基安非
      他命1 次。嗣於96年6 月21日，經台灣苗栗地方法院檢察
      署觀護人，對其採尿送驗結果，其尿液確呈有甲基安非他
      命陽性反應，始悉上情（96年度毒偵字第914 號偵查卷部
      分）。
 （3）甲○○又基於施用第2 級毒品甲基安非他命之犯意，於96
      年6 月23日之某時，在臺中市某友人住處，以將第2 級毒
      品甲基安非他命置於玻璃球吸食器（未扣案）內，用火燒
      烤吸取其產生煙霧之方式，非法施用第2 級毒品甲基安非
      他命1 次。嗣於96年6 月26日，經台灣苗栗地方法院檢察
      署觀護人，對其採尿送驗結果，其尿液確呈有甲基安非他
      命陽性反應，始悉上情（96年度毒偵字第934 號偵查卷部
      分）。
（二）案經台灣苗栗地方法院檢察署檢察官自動檢舉偵查起訴，
      及2次自動檢舉追加起訴。
二、證據名稱：
（一）96年度毒偵字第855號偵查卷部分：
 （1）被告甲○○於偵、審中之自白。
 （2）台灣苗栗地方法院檢察署施用毒品犯受保護管束人尿液檢
      體監管紀錄表。
 （3）中山醫學大學附設醫院檢驗科藥物檢測中心尿液檢驗報告
      1紙。
 （4）刑案資料查註紀錄表、台灣高等法院被告前案紀錄表。
（二）96年度毒偵字第914號偵查卷部分：
 （1）被告甲○○於偵、審中之自白。
 （2）台灣苗栗地方法院檢察署施用毒品犯受保護管束人尿液檢
      體監管紀錄表。
 （3）中山醫學大學附設醫院檢驗科藥物檢測中心尿液檢驗報告
      1紙。
 （4）刑案資料查註紀錄表、台灣高等法院被告前案紀錄表。
（三）96年度毒偵字第934號偵查卷部分：
 （1）被告甲○○於偵、審中之自白。
 （2）台灣苗栗地方法院檢察署施用毒品犯受保護管束人尿液檢
      體監管紀錄表。
 （3）中山醫學大學附設醫院檢驗科藥物檢測中心尿液檢驗報告
      1紙。
 （4）刑案資料查註紀錄表、台灣高等法院被告前案紀錄表。
三、應適用之法條：
（一）刑事訴訟法第273 條之1 第1 項、第299 條第1 項前段、
      第310 條之2、第454條第1 項。
（二）毒品危害防制條例第10條第2 項。
（三）刑法第11條前段、第47條第1 項、第51條第5 款。
四、附記事項：
    至台灣台中地方法院檢察署檢察官，就被告甲○○基於施用
    毒品之犯意，於96年6 月27日21時30分許，在臺中市○○區
    ○○路342 巷31號5 樓之13其現居地，以將甲基安非他命放
    入吸食器內，再點燃吸食其煙霧之方式，施用第2 級毒品甲
    基安非他命1 次，嗣為警於96年6 月28日19時40分許，在臺
    中市○○區○○路342 巷口前查獲，經帶回警局採尿送驗結
    果，呈有安非他命、甲基安非他命陽性反應，始查悉上情，
    因認該次犯行，與起訴部分，有集合犯實質上一罪關係，而
    以該署96年度毒偵字第4096號偵查卷移送本院併辦乙節。按
    刑事法若干犯罪行為態樣，本質上原具有反覆、延續實行之
    特徵，立法時既予特別歸類，定為犯罪構成要件之行為要素
    ，則行為人基於概括之犯意，在密切接近之一定時、地持續
    實行之複次行為，倘依社會通念，於客觀上認為符合一個反
    覆、延續性之行為觀念者，於刑法評價上，即應僅成立一罪
    。學理上所稱「集合犯」之職業性、營業性或收集性等具有
    重複特質之犯罪均屬之，例如經營、從事業務、收集、販賣
    、製造、散布等行為概念者是（參考最高法院95年度台上字
    第1079號判決意旨）。再按施用毒品罪，在修正刑法於95年
    7 月1 日施行前，無論實務與理論，一向認為施用完畢，其
    犯罪即屬成立，基於概括犯意，多次施用同級毒品，認係成
    立連續犯，從無依接續犯或常習犯、集合犯所謂包括一罪論
    處之例，則95年7 月1 日起刑法連續犯規定刪除後，多次施
    用同級毒品，自應併合處罰（參考最高法院96台上字第1195
    號判決意旨）。又集合犯固指犯罪構成要件之行為，依其本
    質、犯罪目的或社會常態觀之，常具有反覆、繼續為之的特
    性，故法律將之規定為一獨立之犯罪類型，而為包括一罪之
    情形。然95年7 月1 日起施行之修正刑法，基於一罪一罰，
    以實現公平原則之考量，已將連續犯及常業犯規定悉予刪除
    ，故是否集合犯之判斷，客觀上，應斟酌其法律規定文字之
    本來意涵、實現該犯罪目的之必要手段、社會生活經驗中該
    犯罪實行常態及社會通念等；主觀上，則視其是否出於行為
    人之一次決意，並秉持刑罰公平原則，加以判斷，不能無限
    制擴張，俾與修法意旨相契合（參考最高法院96年度台非字
    第56號判決意旨）。被告甲○○所違反之毒品危害防制條例
    第10條第2 項施用第2 級毒品罪，其構成要件性質上並不必
    然具有反覆、延續實行之特徵，而行為人施用毒品之行為型
    態，並不如經營特定業務般，必須於在密切接近之一定時間
    及空間內複次從事該特定構成要件行為，是尚難認為係屬集
    合犯，而論以包括一罪。再縱或施用毒品之行為或有所謂成
    癮性、慣常性之形成，而有將之歸類為習慣犯或常習犯者，
    然是否一再施用毒品應與該施用者自我行為控制能力之強弱
    有關，並非施用毒品之人之施用毒品行為當然具有成癮性、
    慣常性之性質。再者，移送併辦機關既無囑託或選任心理、
    精神等醫學專責機關或醫師、專家鑑定被告是否有施用毒品
    成癮，而具有犯罪依賴性之特別證據，自難因被告施用毒品
    之犯行，即認定被告施用毒品成癮，而有集合犯實質上一罪
    之關係。揆諸前揭最高法院之見解，於95年7 月1 日修正廢
    止連續犯後，採一罪一罰之原則，是被告甲○○各次施用毒
    品之行為應屬犯意各別，應予分論併罰。故移送併辦部分，
    無從與起訴部分發生集合犯之實質上一罪關係，自應退回原
    承辦檢察官另為適當之處理，附此敘明。
五、本判決係依刑事訴訟法第310 條之2 、第454 條第1 項製作
    ，依法僅記載當事人欄、主文、犯罪事實、證據名稱以及應
    適用之法條，其中犯罪事實部分，依同法第308 條之修正立
    法理由，亦僅記載犯罪構成要件事實，關於刑罰加重事由（
    含累犯在內）免予記載（法院辦理刑事訴訟案件應行注意事
    項第144 點參照），但仍於主文予以表明，並於應適用之法
    條欄予以引用。如不服本判決，應於判決送達之日起10日內
    ，向本院提起上訴。
本案經檢察官蕭慶賢到庭執行職務。
中　　華　　民　　國　　96　　年　　10　  月　　16  　日
                  刑事第三庭    法　官　柳 章 峰
以上正本證明與原本無異。
如不服本判決，應於判決送達後10日內向本院提出上訴狀（應抄
附繕本），其未敘述上訴理由者，應於上訴期間屆滿後20日內補
提理由書狀於本院，上訴於臺灣高等法院臺中分院。告訴人或被
害人如對於本判決不服者，應具備理由請求檢察官上訴，其上訴
期間之計算係以檢察官收受判決正本之日期為準。
                                書記官  陳 采 瑜
中　　華　　民　　國　　96　　年　　10　　月　　16　　日
附記論罪之法條全文：
毒品危害防制條例第10條第2項：
施用第二級毒品者，處3 年以下有期徒刑。
